【裁判字號】    98,上易,27
【裁判日期】    980519
【裁判案由】    恐嚇取財等
【裁判全文】
臺灣高等法院花蓮分院刑事判決          98年度上易字第27號
上  訴  人  臺灣花蓮地方法院檢察署檢察官
上  訴  人
即  被  告  丁○○
                    借提寄押於臺灣花蓮看守所
被      告  丙○○
                    1號
上訴人因被告等恐嚇取財等案件，不服臺灣花蓮地方法院97年度
訴字第207號中華民國97年12月31日第一審判決（起訴案號：臺
灣花蓮地方法院檢察署97年度偵字第1581號），提起上訴，本院
判決如下：
    主  文
原判決關於丁○○被訴非法方法剝奪人之行動自由部分撤銷。
丁○○以非法方法剝奪人之行動自由，累犯，處有期徒刑七月。
其他上訴駁回（丁○○被訴恐嚇取財及恐嚇得利罪部分，暨丙○○部分）。
丁○○部分本判決第二項所處之刑與上訴駁回部分所處之刑，應
執行有期徒刑一年三月。
    事  實
一、丁○○曾因侵占案件，經臺灣台南地方法院以95年度易字第
    848號判處有期徒刑8月；又因竊盜等案件，經臺灣花蓮地方
    法院以95年度易字第424號，就竊盜部分判處有期徒刑4月，
    就詐欺部分判處有期徒刑3月；復因妨害兵役案件，經臺灣
    花蓮地方法院以95年度花簡字第1024號判處有期徒刑2月。
    前開案件經臺灣台南地方法院以96年度聲字第195號裁定應
    執行有期徒刑1年3月，嗣經裁定減刑，應執行有期徒刑7月
    又15日，於民國96年7月16日縮刑期滿執行完畢。
二、丁○○猶不知悔改，其於97年1月24日16時許，搭乘國中同
    學丙○○所騎之AR7-058號重型機車，欲至花蓮縣花蓮市大
    陳一村找朋友，途經大陳一村時，發現甲○○亦騎乘機車行
    經該處，突叫丙○○將其機車掉頭，丙○○不明所以，即依
    丁○○之意思追上甲○○，丁○○先叫甲○○停車，而後質
    問甲○○為何在89年間害其入獄，二人當場發生爭吵後，丁○○要求甲○○帶伊回甲○○之住處，甲○○及丙○○即分
    別騎乘機車，丁○○則走路前往花蓮縣花蓮市民光24之12
    號甲○○住處。丁○○進入甲○○住處後，竟意圖為自己不
    法之所有，基於以恐嚇使人將本人之物交付之犯意，在屋內
    向甲○○恫稱：「你如果錢不給我，試試看，我就打你」等
    語，致甲○○心生畏懼，不得不當場交付其身上之現款新臺
    幣（下同）1,360元給丁○○。詎丁○○猶不滿意，復接續
    同一恐嚇取財之犯意，再向甲○○恫嚇稱：「如果不簽本票
    ，就要放火燒你家」等語，致使甲○○心生畏怖，而後另基
    於剝奪他人行動自由之犯意，強迫甲○○騎乘機車載伊，先
    至花蓮縣花蓮市○○路「正業超商」購買商業本票1本，再
    至花蓮縣花蓮市○○○路「阿珍麵店」，恐嚇甲○○簽立面
    額各為2萬元之本票22張，合計44萬元。接著又基於以恐嚇
    得財產上不法之利益之犯意，強迫甲○○載伊至「阿珍麵店
    」對面之超商購買十行紙，再前往花蓮縣花蓮市○○○路上
    之「藍語網咖」，恐嚇甲○○簽立內容為甲○○向丁○○借
    款300萬元，自97年2月6日起每月應支付2萬元之借據5份，
    其中3份交予丁○○，2份由甲○○收執，丁○○因而取得上
    開債權之不法利益。同日晚上10時30分許，丁○○又強迫甲○○載伊至花蓮縣花蓮市○○○路44號之「合眾通訊社」玩
    電腦，其間，丁○○問甲○○什麼時候給錢，適甲○○之母
    親詹綢妹打電話找甲○○，甲○○趁隙高喊救命，並跑入「
    合眾通訊社」裡面報警，丁○○見事機敗漏，迅即走路離開
    ，並打電話叫丙○○載其離去，甲○○始回復其自由，前後
    被丁○○剝奪行動自由達約6小時30分之久。
二、案經甲○○告訴花蓮縣警察局花蓮分局報告臺灣花蓮地方法
    院檢察署檢察官偵查起訴。
    理  由
壹、被告丁○○部分
一、本判決所引用之證據方法，被告丁○○於原審及本院均表示
    沒有意見，復未於言詞辯論終結前聲明異議，本院審酌該等
    證據作成時之情況，並無違反任意性及證明力明顯過低之瑕
    疵，認為以之作為證據，要屬適當，依刑事訴訟法第159 條
    之5規定，均有證據能力。
二、上開事實，業據被告丁○○於本院供承不諱，核與被害人甲○○於警詢及偵查中指訴之情節相符，且有告訴人交付予警
    方之借據2紙在卷可稽。被告丁○○以恐嚇使被害人甲○○
    交付現金、簽立本票及借據，顯見其有不法所有之意圖。本
    件事證已臻明確，被告犯行，洵堪認定。
三、核被告丁○○意圖為自己不法之所有，以恐嚇使告訴人交出
    1,360元及簽立面額為2萬元之本票22張之所為，係犯刑法第
    346條第1項之恐嚇取財罪。又以恐嚇使告訴人簽立債權為
    300萬元之借據5張，以取得債權之不法利益所為，係犯同條
    第2項之恐嚇得利罪。又其以非法方法剝奪人之行動自由，
    係犯同法第302條第1項之剝奪他人行動自由罪。被告雖有多
    次恐嚇取財行為，然係分別基於單一之犯意，於密切接近之
    時地實施，侵害同一之法益，各行為之獨立性極為薄弱，依
    一般社會健全觀念，在時間差距上，難以強行分開，在刑法
    評價上，以視為數個舉動之接續施行，合為包括之一行為予
    以評價，較為合理，屬接續犯，而為包括之一罪（參照最高
    法院86年台上字第3295號判例要旨）。再被告所犯上開3罪
    間，犯意各別，行為互殊，應予分論併罰。又被告有事實欄
    所載之前科，有臺灣高等法院被告前案紀錄表在卷可憑，其
    受有期徒刑之執行完畢，5年以內故意再犯有期徒刑以上之
    罪，為累犯，應依刑法第47條第1項加重其刑。
四、原審就被告所犯恐嚇取財及恐嚇得利罪部分，適用上開規定
    ，並審酌被告犯罪一切情狀，各量處有期徒刑7月，認事用
    法及量刑均無不合。檢察官上訴指摘原判決此部分量刑過輕
    ，並無理由，應予駁回。原審就被告所犯剝奪他人行動自由
    罪部分，為被告無罪之諭知，尚有未合。檢察官上訴指摘原
    判決此部分不當，為有理由，應予撤銷改判。爰審酌被告丁○○明知與告訴人間並無債權債務關係，竟以數年前之恩怨
    為由，恣意以恐嚇之手段使告訴人交付現金、簽立本票及借
    據，復拘束被害人之自由，惡性非輕，兼衡其犯罪之目的、
    手段、對被害人所生危害程度，及犯罪後已於本院坦承犯罪
    等一切情狀，量處如主文第2項所示之刑，並與上訴駁回部
    分所處之刑，定其應執行刑為有期徒刑一年三月。
五、被告犯罪所得之本票22張，已據被告偵查中陳稱其於97年1
    月25日，在花蓮縣花蓮市○○○街中華國小附近草地上，將
    之燒掉，既已滅失，無從沒收。另被告犯罪所得之借據3紙
    ，並未扣案，且其與告訴人間並無借據上所載之債權債務關
    係，亦為被告所自承，無法再憑之向告訴人主張，為避免將
    來執行之困難，爰不為沒收之諭知。
六、至於公訴意旨另指被告丁○○於同日晚上10時30分許，強迫
    告訴人至花蓮縣花蓮市○○○路44號之「合眾通訊社」變賣
    手機，其間因適逢告訴人母親詹綢妹以行動電話與告訴人聯
    繫，告訴人趁隙高喊救命脫離丁○○控制，並逃入「合眾通
    訊社」內向警方報案，因認被告此部分亦涉犯刑法第346條
    第1項之恐嚇取財既遂罪嫌部分（原起訴被告觸犯同條第3項
    、第1項之恐嚇取財未遂罪，嗣經公訴檢察官當庭更正為恐
    嚇取財既遂罪）。原判決認為不能證明被告有此部分之犯行
    ，而為被告不另為無罪之諭知，並無不合。爰引用原判決關
    於此部分所為之論述如附件所示。
貳、被告丙○○部分
一、原判決就被告丙○○部分為其無罪之諭知，本院審理結果，
    認為並無不當，應予維持，並引用第一審判決書所載關於被
    告丙○○部分之理由如附件所示。
二、檢察官上訴意旨略以：
（一）告訴人甲○○於警詢及偵查中已證稱是被告丙○○提議要
      告訴人開本票，嗣伊簽本票22張及簽借據都是被告丙○○
      提議叫丁○○強迫伊簽的。
（二）證人丁○○於原審證述被告丙○○確有與伊至告訴人住處
      ，並進去約10分鐘，被告知悉伊與告訴人之糾紛，告訴人
      騎機車載伊至正業超商買本票時，被告亦騎機車至該超商
      等情，顯見被告有行為之分擔。
（三）證人詹綢妹於警詢及偵查中所證述與告訴人指證之情節相
      符，足徵告訴人確遭被告及丁○○恐嚇取財及剝奪行動自
      由。
（四）證人許賀姬於原審證稱97年1月24日整個下午，除被告接
      送其以外之時間，不知道被告去何處或做哪些事，其證言
      不足為被告有利之認定。
三、駁回上訴之理由：
    告訴人甲○○雖證稱是被告丙○○提議要告訴人開本票，簽
    本票22張及簽借據都是被告丙○○提議叫丁○○強伊簽的云
    云；惟除經被告否認外，證人丁○○於原審及本院亦供稱被
    告並未參與，亦沒有說要告訴人簽本票。縱使被告曾進去告
    訴人住處10分鐘，知悉丁○○與告訴人之糾紛，且於告訴人
    騎機車載丁○○至正業超商買本票時，被告亦騎機車至該超
    商；惟被告至正業超商後，並沒有進去，即行離開去找其女
    朋友許賀姬，並載其上下班，其後丁○○強迫告訴人至「阿
    珍麵店」時，被告雖又載其女朋友許賀姬前往，但亦隨即離
    開，直至最後丁○○強迫告訴人至「藍語網咖」簽借據時，
    才到該店找丁○○玩電腦等情，已據證人丁○○於本院證述
    明確。證人許賀姬即被告丙○○之女友於原審審理時亦證稱
    ：97年1月24日17時許接近18時許時，其有打電話給被告丙○○載其去肯德基上班，到肯德基後其等有留下來吃晚餐，
    被告丙○○待到約19時才離開。嗣後約於20時許，因其當天
    是第1天上班沒有穿工作鞋，所以打電話給被告丙○○要其
    陪我至中正路上三商百貨看鞋子，之後被告丙○○再載其去
    上班。約22時或23時許下班後，被告丙○○還來接其下班等
    語。可以確定被告於丁○○恐嚇及剝奪告訴人自由期間，曾
    兩度離開，前往市區搭載其女友許賀姬，大部分時間均不在
    場。自不能以被告曾進去告訴人住處10分鐘，知悉丁○○與
    告訴人之糾紛，且於告訴人騎機車載丁○○至正業超商買本
    票時，被告亦騎機車至該超商，遽認被告就丁○○之犯行有
    犯意聯絡或行為分擔。至於證人詹綢妹所述關於被告之部分
    均係依據告訴人之陳述，並非親眼所見，尚不得逕採為不利
    於被告之證據。此外復查無積極證據足資認定被告有檢察官
    所指之犯行。上訴意旨指摘原判決此部分不當，為無理由，
    應予駁回。
據上論斷，應依刑事訴訟法第369條第1項前段、第368條、第373
條、第364條、第299條第1項前段，刑法第346條第1項、第2項、
第302條第1項、第47條第1項、第51條第第5款，判決如主文。
本案經檢察官乙○○到庭執行職務。
中    華    民    國    98     年    5    月    19    日
                  刑事庭審判長法  官  林慶煙
                              法  官  劉雪惠
                              法  官  林鳳珠
以上正本證明與原本無異。
剝奪人行動自由部分，如不服本判決，應於收受送達後10日內向
本院提出上訴書狀，其未敘述理由者，並得於提起上訴狀後10日
內向本院補提理由書（均須按他造當事人之人數附繕本）「切勿
逕送上級法院」。
告訴人或被害人如對於本判決不服者，應具備理由請求檢察官上
訴，其上訴期間之計算係以檢察官收受判決正本之日期為準。
其餘部分不得上訴。
中    華    民    國    98    年    5     月    19    日
                              書記官  林明智
附錄本判決論罪科刑法條全文：
中華民國刑法第302條
（剝奪他人行動自由罪）
私行拘禁或以其他非法方法，剝奪人之行動自由者，處 5 年以下
有期徒刑、拘役或 3 百元以下罰金。
因而致人於死者，處無期徒刑或 7 年以上有期徒刑，致重傷者，
處 3 年以上 10 年以下有期徒刑。
第 1 項之未遂犯罰之。
中華民國刑法第346條
（單純恐嚇罪）
意圖為自己或第三人不法之所有，以恐嚇使人將本人或第三人之
物交付者，處 6 月以上 5 年以下有期徒刑，得併科 1 千元以
下罰金。
以前項方法得財產上不法之利益，或使第三人得之者，亦同。
前二項之未遂犯罰之。


司法院資訊處製作；財團法人民間司法改革基金會備份。
